ACORDAO-COMPLETO-2435023

ACÓRDÃO 2921/2020 ATA 41/2020 - PLENÁRIO

VISTOS, relatados e discutidos estes autos da Tomada de Contas Especial instaurada pela Secretaria Especial da Cultura do Ministério do Turismo em desfavor da empresa Solução Cultural Consultoria em Projetos Culturais Ltda. e dos Srs. Felipe Vaz Amorim e Antônio Carlos Belini Amorim tendo por fundamento a não comprovação da regular aplicação dos recursos repassados pela União, captados por força do projeto cultural Pronac 07-9595.  
        ACORDAM os Ministros do Tribunal de Contas da União, reunidos em Sessão do Plenário, ante as razões expostas pelo Relator, em: 
        9.1. com fundamento nos arts. 1º, inciso I, 16, inciso III, alíneas c e d, 19, caput, e 23, inciso III, da Lei 8.443/1992, julgar irregulares as contas da empresa Solução Cultural Consultoria em Projetos Culturais Ltda. e dos Srs. Felipe Vaz Amorim e Antônio Carlos Belini Amorim, condenando-os, em solidariedade, ao pagamento da quantia abaixo discriminada, com a fixação do prazo de 15 (quinze) dias, a contar da notificação, para comprovarem, perante o Tribunal (artigo 214, inciso III, alínea a do Regimento Interno) , o recolhimento da dívida ao Fundo Nacional de Cultura, atualizada monetariamente e acrescida dos juros de mora, calculados a partir da data indicada até a do efetivo recolhimento, nos termos da legislação em vigor, abatendo-se, na oportunidade, os valores eventualmente já ressarcidos, nos termos do Enunciado 128 da Súmula de Jurisprudência do TCU: 
	Data 
	Valor (R$) 
	Natureza

	26/9/2008
	455.000,00
	Débito

	1º/6/2010
	44.350,43
	Crédito

        9.2. aplicar à firma Solução Cultural Consultoria em Projetos Culturais Ltda. e aos Srs. Felipe Vaz Amorim e Antônio Carlos Belini Amorim, de forma individual, a multa prevista nos arts. 19, caput, e 57 da Lei 8.443/1992, no valor de R$ 350.000,00 (trezentos e cinquenta mil reais) , fixando-lhes o prazo de 15 (quinze) dias, a contar da notificação, para que comprovem, perante este Tribunal (art. 214, inciso III, alínea a, do RI/TCU) , o recolhimento da referida importância aos cofres do Tesouro Nacional, atualizada monetariamente desde a data do presente Acórdão até a do efetivo recolhimento, se for paga após o vencimento, na forma da legislação em vigor;
        9.3. autorizar, caso requerido, nos termos do art. 26 da Lei 8.443/1992, c/c o art. 217 do Regimento Interno/TCU, o parcelamento das dívidas em até 36 (trinta e seis) parcelas mensais e sucessivas, sobre as quais incidirão os correspondentes acréscimos legais (débito: atualização monetária e juros de mora; multa: atualização monetária) , esclarecendo aos responsáveis que a falta de pagamento de qualquer parcela importará no vencimento antecipado do saldo devedor, sem prejuízo das demais medidas legais;
        9.4. autorizar, desde logo, nos termos do art. 28, inciso II, da Lei 8.443/1992, a cobrança judicial das dívidas, caso não atendidas as notificações;
        9.5. considerar grave a infração cometida pelos Srs. Felipe Vaz Amorim e Antônio Carlos Belini Amorim, com base no art. 270 do Regimento Interno/TCU;
        9.6. nos termos do art. 60 da Lei 8.443/1992, inabilitar os Srs. Felipe Vaz Amorim e Antônio Carlos Belini Amorim para o exercício de cargo em comissão ou função de confiança no âmbito da Administração Pública Federal, pelo período de 8 (oito) anos;
        9.7. encaminhar cópia deste Acórdão à Procuradoria da República no Estado de São Paulo, nos termos do § 7° do art. 209 do Regimento Interno/TCU, para a adoção das medidas que entender cabíveis, bem como à Secretaria Especial da Cultura, para ciência.

Tomada de contas especial instaurada diante da não comprovação da regular aplicação dos recursos repassados pela União, captados por força do projeto cultural Pronac 07-9595.

Secretaria Especial da Cultura.

3. Responsáveis: Antônio Carlos Belini Amorim (XXX.174.398-XX), Felipe Vaz Amorim (XXX.735.101-XX) e Solução Cultural Consultoria em Projetos Culturais Ltda. (07.481.398/0001-74).

13.1. Ministros presentes: Ana Arraes (na Presidência), Walton Alencar Rodrigues, Benjamin Zymler, Augusto Nardes, Aroldo Cedraz e Raimundo Carreiro.
13.2. Ministros-Substitutos presentes: Augusto Sherman Cavalcanti, Marcos Bemquerer Costa (Relator) e André Luís de Carvalho.

PRU-3

MARCOS BEMQUERER

Cuida-se da Tomada de Contas Especial instaurada pela Secretaria Especial da Cultura do Ministério do Turismo, em desfavor da empresa Solução Cultural Consultoria em Projetos Culturais Ltda. e dos Srs. Felipe Vaz Amorim e Antônio Carlos Belini Amorim, tendo por fundamento a não comprovação da regular aplicação dos recursos repassados pela União, captados por força do projeto cultural Pronac 07-9595, cujo objeto foi assim descrito na ata de aprovação (peça 8, p. 1) :
"Trata-se de um teatro itinerante que levara¿ o palco ate¿ o seu espectador, beneficiando comunidades carentes e entidades beneficentes nas cidades do interior do Estado de São Paulo. Durante 4 meses, será utilizado um ônibus para transportar parte do público e atores em passeios regionais e culturais, onde serão realizadas 160 apresentações, totalizando 40 apresentações por mês."
2.	Transcrevo, a seguir, com os devidos ajustes de forma, a instrução da Secretaria de Controle Externo de Tomada de Contas Especial - Secex/TCE, por meio da qual o presente feito é analisado (peça 75) :
"HISTÓRICO
Em 18/4/2018, com fundamento na IN/TCU 71/2012, alterada pela IN/TCU 76/2016 e DN/TCU 155/2016, o dirigente da Secretaria Especial da Cultura autorizou a instauração da tomada de contas especial (peça 30) . O processo foi registrado no sistema e-TCE com o número 349/2018.
A Portaria n. 462, de 07/08/2008, autorizou a captação do valor de apoio, totalizando R$ 455.980,00, no período de 08/08/2008 a 31/12/2009 (peça 8) , com prazo para execução dos recursos 26/09/2008 a 31/12/2009, recaindo o prazo para prestação de contas em 28/2/2010.
A empresa proponente captou recursos autorizados, no montante de R$ 455.000,00, conforme atestam os recibos (peça 9) e/ou extratos bancários (peça 18) .
O fundamento para a instauração da Tomada de Contas Especial, conforme consignado na matriz de responsabilização elaborada pelo tomador de contas, foi a constatação da seguinte irregularidade: 
'Não comprovação da regular aplicação dos recursos repassados pela União, não comprovação do cumprimento dos objetivos pactuados. No Relatório Final não foram discriminadas as comunidades, entidades e mesmo as cidades beneficiadas pelo projeto. Também não houve comprovação da realização das 160 apresentações, conforme sugerido quando da apresentação de seus objetivos. As fotos constantes no processo não são suficientes para averiguar o retorno social do projeto. Não [se comprovou] o atendimento a medidas de acessibilidade física. Não restou [comprovada], por meio de registros fotográficos, audiovisuais, ou quaisquer outras formas, a utilização de um ônibus que [transportaria] uma parte deste público a passeios regionais ou culturais, junto a um grupo de atores que [desenvolveriam] todo um trabalho de entretenimento, no momento em que as pessoas [entrassem] no ônibus até o local da visitação, conforme proposto. Ademais, não foi anexada aos autos do processo a identificação dos atores e suas respectivas qualificações profissionais, comprovando suas competências para integrar o projeto. Propõe-se a confecção de folders e cartazes e nenhum dos materiais foram anexados ao processo.'
Os responsáveis arrolados na fase interna foram devidamente comunicados e, diante da ausência de justificativas suficientes para elidir a irregularidade e da não devolução dos recursos, instaurou-se a tomada de contas especial.
No relatório (peça 38) , o tomador de contas concluiu que o prejuízo importaria no valor original de R$ 410.649,57, imputando-se a responsabilidade a Solução Cultural Consultoria Em Projetos Culturais Ltda. - Me, Felipe Vaz Amorim, na condição de dirigente e Antônio Carlos Belini Amorim, na condição de dirigente. 
Em 20/5/2019, a Controladoria-Geral da União emitiu o relatório de auditoria (peça 39) , em concordância com o relatório do tomador de contas. O certificado de auditoria e o parecer do dirigente do órgão de controle interno concluíram pela irregularidade das presentes contas (peças 40 e 41) .
Em 31/5/2019, o ministro responsável pela área atestou haver tomado conhecimento das conclusões contidas no relatório e certificado de auditoria, bem como do parecer conclusivo do dirigente do órgão de controle interno, manifestando-se pela irregularidade das contas, e determinou o encaminhamento do processo ao Tribunal de Contas da União (peça 42) .
Na instrução inicial (peça 45) , analisando-se os documentos nos autos, concluiu-se pela necessidade de realização de citação para as irregularidades abaixo: 
10.1. Irregularidade 1: [ver item 5 supra]
10.1.1. Evidências da irregularidade: documentos técnicos presentes nas peças 9, 17, 27, 28, 29 e 33.
10.1.2. Normas infringidas: art. 37, caput, c/c o art. 70, parágrafo único, da Constituição da República Federativa do Brasil; art. 93, do Decreto-lei 200/1967; art. 66, do Decreto 93.872/1986; Lei n. 8.313/91, arts. 29 e 30 (Lei de Incentivo à Cultura) e Decreto 5.761/2006, art. 38.
10.2. Débitos relacionados aos responsáveis Antônio Carlos Belini Amorim, Felipe Vaz Amorim e Solução Cultural Consultoria Em Projetos Culturais Ltda. - Me:
	Data de ocorrência
	Valor histórico (R$) 
	Identificador da parcela

	26/9/2008
	455.000,00
	D1

	1º/6/2010
	44.350,43
	C1

10.2.1. Cofre credor: Fundo Nacional de Cultura.
10.2.2. Responsável: Felipe Vaz Amorim (CPF: XXX.735.101-XX) .
10.2.2.1. Conduta: na parcela D1 - não demonstrar a boa e regular aplicação dos recursos federais recebidos e geridos por meio do instrumento em questão, no período de 26/9/2008 a 31/12/2009, em face as seguintes constatações: não discriminação no relatório final das comunidades, entidades e cidades beneficiadas pelo projeto; não comprovação da realização das 160 apresentações, conforme proposto em seus objetivos e do retorno social do projeto; não comprovação do atendimento a medidas de acessibilidade física; não comprovação por meio de registros fotográficos, audiovisuais, ou quaisquer outras formas, da utilização de um ônibus, previsto para transporte de parte do público a passeios regionais ou culturais; não comprovação da identificação e qualificação dos atores e não comprovação da elaboração de folders e cartazes relativos ao projeto.
10.2.2.2. Nexo de causalidade: a conduta descrita impediu o estabelecimento do nexo causal entre as possíveis despesas efetuadas com os recursos recebidos, no âmbito do instrumento em questão, no período de 26/9/2008 a 31/12/2009.
10.2.2.3. Culpabilidade: não há excludentes de ilicitude, de culpabilidade e de punibilidade; é razoável supor que o responsável tinha consciência da ilicitude de sua conduta; era exigível conduta diversa da praticada, qual seja, desincumbir-se do seu dever por meio da apresentação da prestação de contas no prazo e forma devidos. 
 (...) 
Encaminhamento: citação.
Em cumprimento ao pronunciamento da unidade (peça 47) , foi efetuada citação dos responsáveis, nos moldes adiante:
Solução Cultural Consultoria Em Projetos Culturais Ltda. - Me: promovida a citação do responsável, conforme delineado adiante:
	Comunicação: Ofício 7233/2019 - Seproc (peça 51) 
Data da Expedição: 24/10/2019
Data da Ciência: não houve (Mudou-se) (peça 55) 
Observação: Ofício enviado para o endereço da responsável, conforme pesquisa de endereço na base de dados da Receita Federal (peça 74) .
	
	Comunicação: Ofício 21985/2020 - Seproc (peça 57) 
Data da Expedição: 27/5/2020
Data da Ciência: 28/5/2020 (peça 60) 
Nome Recebedor: Antônio A. Lemos
Observação: Ofício enviado para endereço sem pesquisa nos autos, devendo ser desconsiderado, conforme despacho de peça 63.
	
	Comunicação: Edital 887/2020 - Seproc (peça 64) 
Data da Publicação: 24/6/2020
Fim do prazo para a defesa: 10/7/2020
	
Felipe Vaz Amorim: promovida a citação do responsável, conforme delineado adiante:
	Comunicação: Ofício 7231/2019 - Seproc (peça 53) 
Data da Expedição: 24/10/2019
Data da Ciência: não houve (Outros) 
Observação: Ofício enviado para o endereço da responsável, conforme pesquisa de endereço na base de dados da Receita Federal (peça 49) .
	
	Comunicação: Ofício 35351/2020 - Seproc (peça 70) 
Data da Expedição: 16/7/2020
Data da Ciência: 19/7/2020 (peça 71) 
Nome Recebedor: Diego Santos Silva
Observação: Ofício enviado para o endereço da responsável, conforme pesquisa de endereço na base de dados da Receita Federal (peça 68) .
Fim do prazo para a defesa: 3/8/2020
	
	Comunicação: Ofício 35352/2020 - Seproc (peça 69) 
Data da Expedição: 16/7/2020
Data da Ciência: 19/7/2020 (peça 72) 
Nome Recebedor: Lucas Galdino
Observação: Ofício enviado para o endereço do responsável, conforme pesquisa de endereço no sistema do TSE (peça 68) .
Fim do prazo para a defesa: 3/8/2020
	
Antônio Carlos Belini Amorim: promovida a citação do responsável, conforme delineado adiante:
	Comunicação: Ofício 7230/2019 - Seproc (peça 52) 
Data da Expedição: 24/10/2019
Data da Ciência: não houve (Mudou-se) (peça 54) 
Observação: Ofício enviado para o endereço do responsável, conforme pesquisa de endereço no sistema da Receita Federal (peça 48) .
	
	Comunicação: Ofício 21986/2020 - Seproc (peça 59) 
Data da Expedição: 27/5/2020
Data da Ciência: não houve (Mudou-se) (peça 61) 
Observação: Ofício enviado para o endereço do responsável, conforme pesquisa de endereço nos sistemas corporativos do TCU (peça 56) .
	
	Comunicação: Ofício 21987/2020 - Seproc (peça 58) 
Data da Expedição: 27/5/2020
Data da Ciência: não houve (Recusado) (peça 62) 
Observação: Ofício enviado para o endereço do responsável, conforme pesquisa de endereço no sistema do TSE (peça 56) .
	
	Comunicação: Edital 888/2020 - Seproc (peça 65) 
Data da Publicação: 24/6/2020
Fim do prazo para a defesa: 10/7/2020
	
Conforme Despacho de Conclusão das Comunicações Processuais (peça 73) , as providências inerentes às comunicações processuais foram concluídas. 
Transcorrido o prazo regimental, os responsáveis Solução Cultural Consultoria Em Projetos Culturais Ltda. - Me, Felipe Vaz Amorim e Antônio Carlos Belini Amorim permaneceram silentes, devendo ser considerados revéis, nos termos do art. 12, § 3º, da Lei 8.443/1992.
ANÁLISE DOS PRESSUPOSTOS DE PROCEDIBILIDADE DA IN/TCU 71/2012
Avaliação de Viabilidade do Exercício do Contraditório e Ampla Defesa
Verifica-se que não houve o transcurso de mais de dez anos desde o fato gerador sem que tenha havido a notificação dos responsáveis pela autoridade administrativa federal competente (art. 6º, inciso II, c/c art. 19 da IN/TCU 71/2012, modificada pela IN/TCU 76/2016) , uma vez que o fato gerador da irregularidade sancionada ocorreu em 26/9/2008, e os responsáveis foram notificados sobre a irregularidade pela autoridade administrativa competente conforme abaixo:
10.3. Solução Cultural Consultoria em Projetos Culturais Ltda. - Me e Antônio Carlos Belini Amorim, notificados por meio do Comunicado 95/2016 (peça 5, p. 5-7) .
10.4. Felipe Vaz Amorim, não há nos autos comprovação de notificação endereçada ao responsável.
Valor de Constituição da TCE 	
Verifica-se, ainda, que o valor atualizado do débito apurado (sem juros) em 1º/1/2017 é de R$ 693.431,14, portanto superior ao limite mínimo de R$ 100.000,00, na forma estabelecida conforme os arts. 6º, inciso I, e 19 da IN/TCU 71/2012, modificada pela IN/TCU 76/2016. 
OUTROS PROCESSOS/DÉBITOS NOS SISTEMAS DO TCU COM OS MESMOS RESPONSÁVEIS
Informa-se que foi encontrado processo no Tribunal com os mesmos responsáveis:
	Responsável
	Processos

	Solução Cultural Consultoria Em Projetos Culturais Ltda. - Me
	Processo 028.952/2018-9 (CBEX, ENCERRADO) , Processo 028.955/2018-8 (CBEX, ENCERRADO) , Processo 003.614/2015-8 (TCE, ENCERRADO) , Processo 006.427/2019-7 (TCE, ABERTO) , Processo 031.462/2018-9 (TCE, ABERTO) , Processo 006.471/2019-6 (TCE, ABERTO) , Processo 006.478/2019-0 (TCE, ABERTO) , Processo 033.320/2018-7 (TCE, ABERTO) , Processo 036.726/2018-4 (TCE, ABERTO) , Processo 041.318/2018-8 (TCE, ABERTO) , Processo 041.326/2018-0 (TCE, ABERTO) , Processo 021.395/2016-0 (TCE, ABERTO) , Processo 023.884/2018-5 (TCE, ABERTO) , Processo 023.775/2018-1 (TCE, ABERTO) , Processo 025.340/2017-4 (TCE, ABERTO) e Processo 025.337/2017-3 (TCE, ABERTO) 

	Felipe Vaz Amorim
	Processo 010.291/2019-9 (CBEX, ENCERRADO) , Processo 028.955/2018-8 (CBEX, ENCERRADO) , Processo 028.954/2018-1 (CBEX, ENCERRADO) , Processo 025.210/2017-3 (CBEX, ENCERRADO) , Processo 025.209/2017-5 (CBEX, ENCERRADO) , Processo 035.546/2016-6 (CBEX, ENCERRADO) , Processo 035.545/2016-0 (CBEX, ENCERRADO) , Processo 003.614/2015-8 (TCE, ENCERRADO) , Processo 009.221/2015-8 (TCE, ENCERRADO) , Processo 002.231/2015-8 (TCE, ENCERRADO) , Processo 027.721/2018-3 (TCE, ABERTO) , Processo 025.312/2017-0 (TCE, ABERTO) , Processo 036.179/2018-3 (TCE, ABERTO) , Processo 036.717/2018-5 (TCE, ABERTO) , Processo 039.126/2018-8 (TCE, ABERTO) , Processo 025.341/2017-0 (TCE, ABERTO) , Processo 027.717/2018-6 (TCE, ABERTO) , Processo 027.693/2018-0 (TCE, ABERTO) , Processo 027.727/2018-1 (TCE, ABERTO) , Processo 024.223/2018-2 (TCE, ABERTO) , Processo 028.309/2017-0 (TCE, ABERTO) , Processo 025.202/2017-0 (TCE, ABERTO) , Processo 030.105/2017-0 (TCE, ABERTO) , Processo 031.462/2018-9 (TCE, ABERTO) , Processo 006.469/2019-1 (TCE, ABERTO) , Processo 027.723/2018-6 (TCE, ABERTO) , Processo 006.256/2019-8 (TCE, ABERTO) , Processo 009.926/2019-4 (TCE, ABERTO) , Processo 006.471/2019-6 (TCE, ABERTO) , Processo 027.519/2017-1 (TCE, ABERTO) , Processo 034.668/2018-7 (TCE, ABERTO) , Processo 041.333/2018-7 (TCE, ABERTO) , Processo 036.726/2018-4 (TCE, ABERTO) , Processo 033.320/2018-7 (TCE, ABERTO) , Processo 006.478/2019-0 (TCE, ABERTO) , Processo 036.708/2018-6 (TCE, ABERTO) , Processo 038.454/2018-1 (TCE, ABERTO) , Processo 041.318/2018-8 (TCE, ABERTO) , Processo 011.296/2018-6 (TCE, ABERTO) , Processo 041.326/2018-0 (TCE, ABERTO) , Processo 021.395/2016-0 (TCE, ABERTO) , Processo 023.884/2018-5 (TCE, ABERTO) , Processo 023.775/2018-1 (TCE, ABERTO) , Processo 024.972/2017-7 (TCE, ABERTO) , Processo 027.702/2017-0 (TCE, ABERTO) , Processo 025.313/2017-7 (TCE, ABERTO) , Processo 025.337/2017-3 (TCE, ABERTO) , Processo 025.340/2017-4 (TCE, ABERTO) , Processo 015.281/2016-7 (TCE, ABERTO) , Processo 039.341/2018-6 (TCE, ABERTO) e Processo 018.568/2019-0 (TCE, ABERTO) 

	Antônio Carlos Belini Amorim
	Processo 010.291/2019-9 (CBEX, ENCERRADO) , Processo 003.813/2019-3 (CBEX, ENCERRADO) , Processo 003.811/2019-0 (CBEX, ENCERRADO) , Processo 028.955/2018-8 (CBEX, ENCERRADO) , Processo 028.953/2018-5 (CBEX, ENCERRADO) , Processo 025.210/2017-3 (CBEX, ENCERRADO) , Processo 025.208/2017-9 (CBEX, ENCERRADO) , Processo 035.546/2016-6 (CBEX, ENCERRADO) , Processo 035.544/2016-3 (CBEX, ENCERRADO) , Processo 012.326/2017-8 (TCE, ENCERRADO) , Processo 002.231/2015-8 (TCE, ENCERRADO) , Processo 003.614/2015-8 (TCE, ENCERRADO) , Processo 009.221/2015-8 (TCE, ENCERRADO) , Processo 027.721/2018-3 (TCE, ABERTO) , Processo 006.427/2019-7 (TCE, ABERTO) , Processo 025.312/2017-0 (TCE, ABERTO) , Processo 039.126/2018-8 (TCE, ABERTO) , Processo 036.717/2018-5 (TCE, ABERTO) , Processo 036.179/2018-3 (TCE, ABERTO) , Processo 025.341/2017-0 (TCE, ABERTO) , Processo 027.717/2018-6 (TCE, ABERTO) , Processo 027.693/2018-0 (TCE, ABERTO) , Processo 027.727/2018-1 (TCE, ABERTO) , Processo 024.223/2018-2 (TCE, ABERTO) , Processo 028.309/2017-0 (TCE, ABERTO) , Processo 025.202/2017-0 (TCE, ABERTO) , Processo 030.105/2017-0 (TCE, ABERTO) , Processo 031.462/2018-9 (TCE, ABERTO) , Processo 006.469/2019-1 (TCE, ABERTO) , Processo 009.926/2019-4 (TCE, ABERTO) , Processo 027.723/2018-6 (TCE, ABERTO) , Processo 006.256/2019-8 (TCE, ABERTO) , Processo 006.471/2019-6 (TCE, ABERTO) , Processo 027.519/2017-1 (TCE, ABERTO) , Processo 034.668/2018-7 (TCE, ABERTO) , Processo 041.333/2018-7 (TCE, ABERTO) , Processo 006.478/2019-0 (TCE, ABERTO) , Processo 036.726/2018-4 (TCE, ABERTO) , Processo 036.708/2018-6 (TCE, ABERTO) , Processo 033.320/2018-7 (TCE, ABERTO) , Processo 041.318/2018-8 (TCE, ABERTO) , Processo 041.319/2018-4 (TCE, ABERTO) , Processo 041.326/2018-0 (TCE, ABERTO) , Processo 021.395/2016-0 (TCE, ABERTO) , Processo 023.884/2018-5 (TCE, ABERTO) , Processo 023.775/2018-1 (TCE, ABERTO) , Processo 025.340/2017-4 (TCE, ABERTO) , Processo 025.313/2017-7 (TCE, ABERTO) , Processo 024.972/2017-7 (TCE, ABERTO) , Processo 025.337/2017-3 (TCE, ABERTO) , Processo 027.702/2017-0 (TCE, ABERTO) , Processo 015.281/2016-7 (TCE, ABERTO) , Processo 039.341/2018-6 (TCE, ABERTO) e Processo 018.568/2019-0 (TCE, ABERTO) 

Informa-se que foi encontrado débito imputável aos responsáveis em outras TCEs registradas no sistema e-TCE:
	Responsável
	TCES

	Solução Cultural Consultoria Em Projetos Culturais Ltda. - Me
	897/2018 (R$ 650.000,00) - Aguardando ajustes do instaurador; 931/2018 (R$ 272.907,29) - Aguardando ajustes do instaurador; 1322/2018 (R$ 702.888,89) - Aguardando ajustes do instaurador

	Felipe Vaz Amorim
	897/2018 (R$ 650.000,00) - Aguardando ajustes do instaurador; 931/2018 (R$ 272.907,29) - Aguardando ajustes do instaurador; 1322/2018 (R$ 702.888,89) - Aguardando ajustes do instaurador; 922/2018 (R$ 709.286,32) - Aguardando ajustes do instaurador; 902/2018 (R$ 772.340,08) - Aguardando ajustes do instaurador; 841/2018 (R$ 309.241,00) - Aguardando ajustes do instaurador; 994/2018 (R$ 311.535,00) - Aguardando ajustes do instaurador; 917/2018 (R$ 659.035,57) - Aguardando ajustes do instaurador; 1287/2019 (R$ 207.971,84) - Aguardando ajustes do instaurador

	Antônio Carlos Belini Amorim
	897/2018 (R$ 650.000,00) - Aguardando ajustes do instaurador; 931/2018 (R$ 272.907,29) - Aguardando ajustes do instaurador; 1322/2018 (R$ 702.888,89) - Aguardando ajustes do instaurador; 922/2018 (R$ 709.286,32) - Aguardando ajustes do instaurador; 841/2018 (R$ 309.241,00) - Aguardando ajustes do instaurador; 994/2018 (R$ 311.535,00) - Aguardando ajustes do instaurador; 917/2018 (R$ 659.035,57) - Aguardando ajustes do instaurador; 1287/2019 (R$ 207.971,84) - Aguardando ajustes do instaurador

A tomada de contas especial está, assim, devidamente constituída e em condição de ser instruída.
EXAME TÉCNICO
Da validade das notificações:
Preliminarmente, cumpre tecer breves considerações sobre a forma como são realizadas as comunicações processuais no TCU. A esse respeito, destacam-se o art. 179, do Regimento Interno do TCU (Resolução 155, de 4/12/2002) e o art. 4º, inciso III, § 1º, da Resolução TCU 170, de 30 de junho de 2004, in verbis:
'Art. 179. A citação, a audiência ou a notificação, bem como a comunicação de diligência, farse-ão:
I - mediante ciência da parte, efetivada por servidor designado, por meio eletrônico, fac-símile, telegrama ou qualquer outra forma, desde que fique confirmada inequivocamente a entrega da comunicação ao destinatário;
II - mediante carta registrada, com aviso de recebimento que comprove a entrega no endereço do destinatário;
III - por edital publicado no Diário Oficial da União, quando o seu destinatário não for localizado
 (...) 
Art. 3º As comunicações serão dirigidas ao responsável, ou ao interessado, ou ao dirigente de órgão ou entidade, ou ao representante legal ou ao procurador constituído nos autos, com poderes expressos no mandato para esse fim, por meio de:
I - correio eletrônico, fac-símile ou telegrama;
II - servidor designado;
III - carta registrada, com aviso de recebimento;
IV - edital publicado no Diário Oficial da União, quando o seu destinatário não for localizado, nas hipóteses em que seja necessário o exercício de defesa.
Art. 4º. Consideram-se entregues as comunicações:
I - efetivadas conforme disposto nos incisos I e II do artigo anterior, mediante confirmação da ciência do destinatário;
II - realizadas na forma prevista no inciso III do artigo anterior, com o retorno do aviso de recebimento, entregue comprovadamente no endereço do destinatário;
III - na data de publicação do edital no Diário Oficial da União, quando realizadas na forma prevista no inciso IV do artigo anterior.
§ 1º O endereço do destinatário deverá ser previamente confirmado mediante consulta aos sistemas disponíveis ao Tribunal ou a outros meios de informação, a qual deverá ser juntada ao respectivo processo.'
Bem se vê, portanto, que a validade da citação via postal não depende de que o aviso de recebimento seja assinado pelo próprio destinatário da comunicação, o que dispensa, no caso em tela, a entrega do AR em 'mãos próprias'. A exigência da norma é no sentido de o Tribunal verificar se a correspondência foi entregue no endereço correto, residindo aqui a necessidade de certeza inequívoca. 
 (...) 
Da revelia dos responsáveis Solução Cultural Consultoria Em Projetos Culturais Ltda. - Me, Felipe Vaz Amorim e Antônio Carlos Belini Amorim
No caso vertente, a citação por edital de Solução Cultural foi precedida de tentativa de citá-la no endereço constante da base de dados da Receita Federal, conforme quadro do item 12, 'a'. Quanto ao responsável Antônio Carlos Belini Amorim, a citação por edital foi precedida de tentativas infrutíferas de citação em seus endereços constantes das bases de dados da Receita Federal, do TSE e dos sistemas corporativos do TCU, conforme quadro do item 12, 'c'. Já o responsável Felipe Vaz Amorim foi regularmente citado nos endereços provenientes das bases de dados da Receita Federal e do TSE, com recebimento comprovado, conforme quadro do item 12, 'b'.
Importante registrar, em relação à empresa Solução Cultural, que não foram obtidos outros endereços, conforme despacho de peça 63. Destaca-se também, que antes de promover a citação por edital, para assegurar a ampla defesa, buscaram-se outros meios possíveis para localizar e citar os responsáveis, nos limites da razoabilidade, fazendo juntar aos autos informação comprobatória dos diferentes meios experimentados que restaram frustrados, tal como se demonstrou no item anterior da presente instrução (Acórdão 4851/2017-TCU-Primeira Câmara, Relator ministro-substituto Augusto Sherman) .
Nos processos do TCU, a revelia não leva à presunção de que seriam verdadeiras todas as imputações levantadas contra os responsáveis, diferentemente do que ocorre no processo civil, em que a revelia do réu opera a presunção da verdade dos fatos narrados pelo autor (Acórdão 1009/2018-TCU-Plenário, relator: BRUNO DANTAS; 2369/2013 - TCU - Plenário, relator: BENJAMIN ZYMLER e 2449/2013 - TCU - Plenário, relator: BENJAMIN ZYMLER) . Dessa forma, a avaliação da responsabilidade do agente não pode prescindir da prova existente no processo ou para ele carreada. 
Ao não apresentar suas defesas, os responsáveis deixaram de produzir prova da regular aplicação dos recursos sob sua responsabilidade, em afronta às normas que impõem aos gestores públicos a obrigação legal de, sempre que demandados pelos órgãos de controle, apresentar os documentos que demonstrem a correta utilização das verbas públicas, a exemplo do contido no art. 93 do Decreto-Lei 200/1967: 'Quem quer que utilize dinheiros públicos terá de justificar seu bom e regular emprego na conformidade das leis, regulamentos e normas emanadas das autoridades administrativas competentes.'
Mesmo as alegações de defesa não sendo apresentadas, considerando o princípio da verdade real que rege esta Corte, procurou-se buscar, em manifestações dos responsáveis na fase interna desta Tomada de Contas Especial, se havia algum argumento que pudesse ser aproveitado a seu favor. 
Não obstante, verifica-se que os responsáveis não se manifestaram na fase interna. Dessa forma, não encontramos nenhum outro argumento nos autos que possa vir a ser analisado e posteriormente utilizado para afastar as irregularidades apontadas. 
Em se tratando de processo em que a parte interessada não se manifestou acerca das irregularidades imputadas, não há elementos para que se possa efetivamente aferir e reconhecer a ocorrência de boa-fé na conduta dos responsáveis, podendo este Tribunal, desde logo, proferir o julgamento de mérito pela irregularidade das contas, conforme os termos dos §§ 2º e 6º do art. 202 do Regimento Interno do TCU. (Acórdão 2064/2011-TCU-Primeira Câmara (relator: Ubiratan Aguiar) , 6.182/2011-TCU-1ª Câmara (relator: Weder de Oliveira) , 4.072/2010-TCU-1ª Câmara (relator: Valmir Campelo) , 1.189/2009-TCU-1ª Câmara (relator: Marcos Bemquerer) , 731/2008-TCU-Plenário (relator: Aroldo Cedraz) .
Dessa forma, os responsáveis Solução Cultural Consultoria Em Projetos Culturais Ltda. - Me, Felipe Vaz Amorim e Antônio Carlos Belini Amorim devem ser considerados revéis, nos termos do art. 12, § 3º, da Lei 8.443/1992, devendo as contas serem julgadas irregulares, condenando-os solidariamente ao débito apurado.
Prescrição da Pretensão Punitiva
Vale ressaltar que a pretensão punitiva do TCU, conforme Acórdão 1441/2016-TCU-Plenário, relator: Benjamin Zymler, que uniformizou a jurisprudência acerca dessa questão, subordina-se ao prazo geral de prescrição indicado no art. 205 do Código Civil, que é de dez anos, contado da data de ocorrência da irregularidade sancionada, nos termos do art. 189 do Código Civil, sendo este prazo interrompido pelo ato que ordenar a citação, a audiência ou a oitiva dos responsáveis.
No caso em exame, não ocorreu a prescrição, uma vez que a irregularidade sancionada ocorreu em 28/2/2010 (data limite para apresentação da prestação de contas) , e o ato de ordenação da citação ocorreu em 8/8/2019.
CONCLUSÃO
Em face da análise promovida na seção 'Exame Técnico', verifica-se que os responsáveis Solução Cultural Consultoria Em Projetos Culturais Ltda. - Me, Felipe Vaz Amorim e Antônio Carlos Belini Amorim não lograram comprovar a boa e regular aplicação dos recursos. Instados a se manifestar, optaram pelo silêncio, configurando a revelia, nos termos do § 3º do art. 12 da Lei 8.443/1992. 
Especificamente quanto ao responsável Felipe Vaz Amorim, constata-se a ocorrência prevista no inciso II, do art. 6º, da IN TCU 71/2016, uma vez que não foi notificado das irregularidades na fase interna, vindo a conhecê-las apenas com o recebimento da citação em 19/7/2020 (peças 71 e 72) , portanto após decurso de 10 anos dos atos irregulares.
Não obstante o previsto no inciso II, do art. 6º, da IN TCU 71/2016, deve-se registrar que o presente processo está relacionado aos fatos apurados pela Polícia Federal na conhecida operação 'Boca Livre', deflagrada em 2016, tendo como principais alvos o Sr. Antônio Carlos Bellini Amorim, seus filhos Felipe Vaz Amorim e Bruno Vaz Amorim, bem como as empresas por eles administradas.
A referida operação policial ocorreu em 2016, abrangendo projetos culturais com indícios de irregularidades que superaram o montante de R$ 58 milhões, resultando em 27 denúncias formuladas pelo Ministério Público Federal à 3ª Vara Criminal Federal de São Paulo. 
De acordo com o MPF, as fraudes do grupo Bellini eram perpetradas em cinco modalidades: superfaturamento, elaboração de serviços e produtos fictícios, duplicação de projetos, utilização de terceiros como proponentes e contrapartidas ilícitas às empresas patrocinadoras ( https://veja.abril.com.br/entretenimento/mpf-oferece-27-denuncias-por-fraudes-no-uso-da-lei-rouanet/) .
Na primeira fase da operação, foram presas 14 pessoas, dentre as quais o Sr. Antônio Carlos Bellini Amorim, sua esposa Tânia Regina Guertas, e seus filhos Felipe Vaz Amorim e Bruno Vaz Amorim. De acordo com o jornal 'O Globo', o Sr. Felipe Vaz Amorim foi preso em sua festa de casamento, a qual, de acordo com a Polícia Federal, teria sido custeada com recursos da Lei Rouanet, conforme amplamente divulgado pela mídia à época (https://oglobo.globo.com/brasil/casamento-bancado-pela-lei-rouanet-teve-show-de-sertanejo-19597901) .
Importa considerar também que o projeto cultural Pronac 07-9595, tratado neste processo, foi relacionado pelo MinC dentre aqueles que tiveram seus documentos de prestação de contas fraudados, conforme constou dos Acórdãos 8930/2020, 8652/2020, 9885/2019 e 9538/2019, todos da 2ª Câmara e da relatoria do Min. Aroldo Cedraz, e Acórdão 3083/2019-TCU-Segunda Câmara, rel. min. André de Carvalho:
'6. Em vista disso, em maio de 2013, o MinC analisou as prestações de contas de projetos enviadas à Secretaria de Fomento e Incentivo à Cultura desde a década de 1990 até abril de 2011, e constatou indícios de fraudes na execução de projetos culturais propostos pelo responsável Antônio Carlos Belini Amorim e suas empresas. O resumo de tais constatações de indícios de fraude e de mau uso de recursos públicos pode ser assim organizado (peça 5, p. 49 do TC Processo 028.309/2017-0) :
a) indícios de fotos adulteradas: as fotos apresentadas nos Pronacs seguintes se repetem em várias ocasiões, apresentam o mesmo cenário e são modificadas apenas em pequenos detalhes com recursos de Photoshop para fins de comprovação da execução de projetos diferentes: Pronac 05-3866, Pronac 06-0767, Pronac 05-3830, Pronac 06-01773, Pronac 06-2094 e Pronac 05-3692;
b) indícios de comprovantes de bibliotecas adulterados: para obter confirmação da veracidade dos comprovantes anexados aos projetos, contataram-se algumas bibliotecas para averiguação da veracidade dos documentos constantes dos autos. Na oportunidade, essas bibliotecas informaram que os documentos diligenciados não haviam sido emitidos por elas (Pronac 06-0767 e Pronac 05-6249) ;
c) envio de documentos para comprovação que pertencem a outros Pronacs: apresentaram-se as mesmas fotos, sem nenhuma modificação, para comprovação do cumprimento dos objetivos e dos objetos de projetos culturais distintos, como verificado nos seguintes Pronacs: 05-4096, 06-4119, 07-3784, 04-4013 e 04-5609; 04-2201, 04-5595, 05-3692, 05-2421, 08-8542, 06-1773, 08-2628, 07-9595 e 06-2094; Pronac 02-2601;'
Nesse cenário, em que se verifica a ocorrência de fraudes, evidenciadas não só no âmbito das ações penais já instauradas, mas também nas inúmeras tomadas de contas especiais já autuadas neste Tribunal em que figura o responsável (item 17) , consideramos que o mero transcurso do tempo não deva ser considerado, isoladamente, para afastar a responsabilidade do Sr. Felipe Vaz Amorim, a pretexto do disposto no inciso II, do art. 6º, da IN TCU 71/2016. Nesse sentido são os Acórdão 3457/2017-TCU-Segunda Câmara, rel. min. Marcos Bemquerer, 1258/2019 - Plenário, rel. min. Bruno Dantas, 729/2014 e 67/2014, ambos do Plenário e da rel. min. Ana Arraes. Regularmente citado, deveria o responsável comparecer aos autos e apresentar suas alegações de defesa, inclusive quanto à eventual prejuízo ao contraditório e à ampla defesa, o que optou por não fazer.
Vale ressaltar, por fim, que a jurisprudência pacífica nesta Corte é no sentido da imprescritibilidade das ações de ressarcimento ao erário (Súmula TCU 282) . Dessa forma, identificado dano ao erário, devese instaurar e julgar o processo de tomada de contas especial para responsabilizar seus agentes causadores, respeitando o direito ao contraditório e à ampla defesa, independentemente de quando ocorreram os atos impugnados.
Verifica-se também que não houve a prescrição da pretensão punitiva, conforme análise já realizada.
Tendo em vista que não constam dos autos elementos que permitam reconhecer a boa-fé dos responsáveis, sugere-se que as suas contas sejam julgadas irregulares, nos termos do art. 202, § 6º, do Regimento Interno do TCU, com a imputação do débito atualizado monetariamente e acrescido de juros de mora, nos termos do art. 202, §1º, do Regimento Interno do TCU, descontado o valor eventualmente recolhido, aplicando-lhes, ainda, a multa prevista no art. 57, da Lei 8.443/1992.
Por fim, como não houve elementos que pudessem modificar o entendimento acerca das irregularidades em apuração, mantém-se a matriz de responsabilização presente na peça 44."
3.	Com base em tais considerações, a unidade especializada apresentou a seguinte proposta de mérito (peças 75, pp. 12/13, 76 e 77) :
I) considerar revéis os responsáveis Solução Cultural Consultoria em Projetos Culturais Ltda. - Me, Felipe Vaz Amorim e Antônio Carlos Belini Amorim para todos os efeitos, dando-se prosseguimento ao processo, com fulcro no art. 12, § 3º, da Lei 8.443/1992; 
II) julgar irregulares, nos termos dos arts. 1º, inciso I, 16, inciso III, alínea 'c', da Lei 8.443/1992, c/c os arts. 19 e 23, inciso III, da mesma lei, as contas dos responsáveis Solução Cultural Consultoria em Projetos Culturais Ltda. - Me, Felipe Vaz Amorim e Antônio Carlos Belini Amorim, condenando-os solidariamente ao pagamento da importância a seguir especificada, atualizada monetariamente e acrescida dos juros de mora, calculada a partir da data discriminada até a data da efetiva quitação do débito, fixando-lhes o prazo de quinze dias, para que comprovem, perante o Tribunal, o recolhimento da referida quantia aos cofres do Fundo Nacional de Cultura, nos termos do art. 23, inciso III, alínea 'a', da citada lei, c/c o art. 214, inciso III, alínea 'a', do Regimento Interno do TCU:	
	Data de ocorrência
	Valor histórico (R$) 
	Tipo da parcela

	26/9/2008
	455.000,00
	Débito

	1º/6/2010
	44.350,43
	Crédito

Valor atualizado do débito (com juros) em 25/8/2020: R$ 1.173.251,09
III) aplicar individualmente aos Srs. Antônio Carlos Belini Amorim e Felipe Vaz Amorim, bem como à empresa Solução Cultural Consultoria em Projetos Culturais Ltda. - Me a multa prevista no art. 57 da Lei 8.443/92 c/c o art. 267 do RI/TCU, fixando-lhes o prazo de quinze dias, a contar da notificação, para que comprovem, perante o Tribunal (art. 214, III, 'a', do Regimento Interno do TCU) , o recolhimento da dívida aos cofres do Tesouro Nacional, atualizada monetariamente desde a data do acórdão que vier a ser proferido por este Tribunal até a do efetivo recolhimento, se pagas após o vencimento, na forma da legislação em vigor;
IV)  autorizar, desde logo, a cobrança judicial das dívidas, caso não atendidas as notificações, na forma do disposto no art. 28, inciso II, da Lei 8.443/1992;
V) autorizar também, desde logo, se requerido, com fundamento no art. 26, da Lei 8.443/1992, c/c o art. 217, §§ 1º e 2º do Regimento Interno do TCU, o parcelamento da (s) dívida (s) em até 36 parcelas, incidindo, sobre cada parcela, corrigida monetariamente, os correspondentes acréscimos legais, fixando-lhes o prazo de quinze dias, a contar do recebimento da notificação, para comprovarem, perante o Tribunal, o recolhimento da primeira parcela, e de trinta dias, a contar da parcela anterior, para comprovar os recolhimentos das demais parcelas, devendo incidir, sobre cada valor mensal, atualizado monetariamente, os juros de mora devidos, no caso do débito, na forma prevista na legislação em vigor, alertando os responsáveis de que a falta de comprovação do recolhimento de qualquer parcela importará o vencimento antecipado do saldo devedor, nos termos do § 2º do art. 217 do Regimento Interno deste Tribunal; 
VI) enviar cópia do Acórdão a ser prolatado à Procuradoria da República no Estado de São Paulo, nos termos do § 3º do art. 16 da Lei 8.443/1992, c/c o § 7º do art. 209 do Regimento Interno do TCU, para adoção das medidas cabíveis; e
VII) enviar cópia do Acórdão que vier a ser proferido à Secretaria Especial da Cultura e aos responsáveis, para ciência;
VIII) informar à Procuradoria da República no Estado de São Paulo, à Secretaria Especial da Cultura e aos responsáveis que a presente deliberação, acompanhada do Relatório e do Voto que a fundamenta, está disponível para a consulta no endereço www.tcu.gov.br/acordaos, além de esclarecer que, caso requerido, o TCU poderá fornecer sem custos as correspondentes cópias, de forma impressa; e
IX) informar à Procuradoria da República no Estado de São Paulo que, nos termos do parágrafo único do art. 62 da Resolução TCU 259/2014, os procuradores e membros do Ministério Público credenciados nesta Corte podem acessar os presentes autos de forma eletrônica e automática, ressalvados apenas os casos de eventuais peças classificadas como sigilosas, as quais requerem solicitação formal."
4.	O Parquet especializado, em parecer da lavra do Subprocurador-Geral Paulo Soares Bugarin, anuiu à proposta da Secex/TCE (peça 78) .
		É o Relatório.

não há.

Subprocurador-Geral Paulo Soares Bugarin.

TOMADA DE CONTAS ESPECIAL. CAPTAÇÃO DE RECURSOS COM BASE NA LEI ROUANET. PROGRAMA NACIONAL DE APOIO À CULTURA - PRONAC. NÃO COMPROVAÇÃO DA BOA E REGULAR APLICAÇÃO DOS VALORES RECEBIDOS. CITAÇÃO. REVELIA. DESVIO DE VERBAS. FRAUDE. CONTAS IRREGULARES. DÉBITO. MULTA. INABILITAÇÃO PARA O EXERCÍCIO DE CARGO EM COMISÃO OU FUNÇÃO DE CONFIANÇA. 1) Julgam-se irregulares as contas e em débito o responsável, com aplicação de multa, em função da não comprovação da boa e regular aplicação de recursos federais recebidos no âmbito do Programa Nacional de Apoio à Cultura. 2) O ônus de comprovar a regularidade da integral aplicação dos recursos públicos ao objeto ajustado compete ao gestor, por meio de documentação idônea, que demonstre, de forma efetiva, os gastos efetuados e o nexo de causalidade entre as despesas realizadas e a verba federal recebida.

TOMADA DE CONTAS ESPECIAL (TCE)

Secretaria de Controle Externo de Tomada de Contas Especial - Secex/TCE.

Em exame a Tomada de Contas Especial instaurada pela Secretaria Especial da Cultura do Ministério do Turismo, em desfavor da empresa Solução Cultural Consultoria em Projetos Culturais Ltda. e dos Srs. Felipe Vaz Amorim e Antônio Carlos Belini Amorim, tendo por fundamento a não comprovação da regular aplicação dos recursos repassados pela União, captados por força do projeto cultural Pronac 07-9595, cujo objeto foi assim descrito na ata de aprovação (peça 8, p. 1) :
"Trata-se de um teatro itinerante que levara¿ o palco ate¿ o seu espectador, beneficiando comunidades carentes e entidades beneficentes nas cidades do interior do Estado de São Paulo. Durante 4 meses, será utilizado um ônibus para transportar parte do público e atores em passeios regionais e culturais, onde serão realizadas 160 apresentações, totalizando 40 apresentações por mês."
2.	Por meio da Portaria 462, de 7/8/2008, da Secretaria de Fomento e Incentivo à Cultura, foi autorizada a captação do valor de apoio de R$ 455.980,00, no período de 8/8/2008 a 31/12/2009, com execução dos recursos prevista para o interregno de 26/9/2008 até 31/12/2009, e prazo para prestação de contas até 28/2/2010.
3.	A empresa Solução Cultural Consultoria em Projetos Culturais Ltda. captou recursos autorizados no montante de R$ 455.000,00, conforme atestam os recibos constantes da peça 9, bem como os extratos bancários da peça 18.
4.	A prestação de contas foi reprovada pelo então Ministério da Cultura e, como os responsáveis não apresentaram elementos que pudessem descaracterizar as irregularidades apontadas e não efetuaram a devolução do recurso recebido, a presente Tomada de Contas Especial foi instaurada (peça 38) .
5.	No âmbito deste Tribunal, a Secretaria de Controle Externo de Tomada de Contas Especial - Secex/TCE instruiu os autos e, por meio de delegação de competência deste Relator, efetuou a citação solidária da Solução Cultural Consultoria em Projetos Culturais Ltda. e dos Srs. Felipe Vaz Amorim e Antônio Carlos Belini Amorim, pelo débito de R$ 455.000,00, com crédito de R$ 44.350,43, à data de 1º/6/2010, em função da não comprovação da regular aplicação dos recursos captados no âmbito do Projeto Cultural Pronac 07-9595 (peças 45, pp. 9/12, 46, 47, 51/55, 57/62, 64/67 e 69/72) .
6.	Transcorrido in albis o prazo para a apresentação de alegações de defesa, a unidade especializada, em uníssono, e com endosso do MP/TCU, apresentou proposta de mérito que contempla, em síntese: a) julgar irregulares as contas da Solução Cultural Consultoria em Projetos Culturais Ltda. e dos Srs. Felipe Vaz Amorim e Antônio Carlos Belini Amorim, imputando-lhes o débito apurado neste processo; b) aplicar-lhes a penalidade pecuniária insculpida no art. 57 da Lei 8.443/1992; e c) remeter cópia do Acórdão que sobrevier ao Ministério Público da União.
7.	Consoante a matriz de responsabilização elaborada pelo tomador de contas, não houve a demonstração da boa e regular aplicação da verba captada em função da ausência de: i) discriminação das comunidades, entidades e cidades beneficiadas pelo projeto; ii) comprovação da realização das 160 apresentações e do atendimento a medidas de acessibilidade física; iii) utilização do ônibus que deveria transportar parte do público alvo a passeios regionais ou culturais; e iv) identificação dos atores e suas respectivas qualificações profissionais, indicando suas competências para integrar o projeto (peça 37) .
8.	Instados a apresentar defesa nesta Casa de Contas, os responsáveis optaram pela revelia, o que impõe o prosseguimento do processo, nos termos do art. 12, § 3º, da Lei 8.443/1992.
9.	Como é cediço, é ônus do administrator de recursos públicos prestar contas e nela comprovar a boa e regular aplicação dos recursos federais que lhe foram confiados, por imposição decorrente do ordenamento jurídico, a teor do bloco normativo composto pelas disposições dos arts. 70, parágrafo único, da Constituição Federal/1988, 93 do Decreto-lei 200/1967 e 66 do Decreto 93.872/1986. 
10.	Nesse mister, é indispensável que o gestor demonstre a execução física das metas previstas no plano de trabalho aprovado, a regularidade da movimentação dos recursos financeiros depositados na conta corrente exclusiva do ajuste, bem como o vínculo causal entre a realização das metas e a destinação dos recursos.
11.	No presente caso, conforme destacado pelo então Ministério da Cultura, embora estivesse prevista no plano de trabalho a utilização de um ônibus para transportar parte do público e atores em passeios regionais e culturais, onde seriam realizadas 160 apresentações, totalizando 40 por mês, os responsáveis não lograram êxito em comprovar, de forma efetiva, que se desincumbiram de tal tarefa (peça 37) .
12.	Especificamente no que tange ao Sr. Felipe Vaz Amorim, a unidade especializada verificou que ele não foi notificado na fase interna desta TCE e que somente tomou conhecimento formal das falhas em foco quando de sua citação, ou seja, em 19/7/2020, após mais de dez anos dos fatos irregulares ora em apreciação, que ocorreram nos exercícios de 2008 e 2009. 
13.	Sobre esse ponto, insta destacar que esta Corte possui jurisprudência no sentido de que, uma vez devidamente comprovado pelo responsável prejuízo à defesa e ao contraditório decorrente do longo interregno entre a ocorrência das irregularidades e a sua notificação, cabe considerar iliquidáveis as contas. Precedentes (Jurisprudência Selecionada) :
Acórdão 139/2017-TCU-Plenário (relator ministro Bruno Dantas) 
"O longo transcurso de tempo entre a ocorrência da irregularidade e a instauração da tomada de contas especial não implica, automaticamente, sua nulidade. Uma vez instaurada, o largo interregno temporal apenas enseja o julgamento pela iliquidez das contas caso reste comprovado que, por este motivo, tenham sido prejudicados o contraditório e a ampla defesa do responsável."
Acórdão 10452/2016-TCU-Segunda Câmara (de minha relatoria) 
"O longo decurso de tempo para instauração da tomada de contas especial não é, por si só, razão suficiente para levar à presunção de prejuízo à ampla defesa e, por consequência, a se considerarem iliquidáveis as contas. Eventual impedimento à plenitude do exercício de defesa, ou mesmo dificuldade na sua realização, deve ser provado, cabendo à parte o ônus dessa evidenciação."
Acórdão 729/2014-TCU-Plenário (relatora ministra Ana Arraes) 
"O mero transcurso do tempo não é razão suficiente para o trancamento das contas. É preciso que, além disso, haja fundadas razões para supor que o direito à defesa tenha ficado prejudicado. O prejuízo à defesa não é presumido, deve ser provado."
14.	É dizer, como disposto acima, o prejuízo à defesa não é presumido, deve ser efetivamente demonstrado nos autos, tarefa a qual o Sr. Felipe Vaz Amorim não se desincumbiu, eis que optou pela revelia. Outrossim, compulsando as peças processuais não vislumbro elementos capazes de comprovar eventual prejuízo à defesa do responsável. 
15.	Também não há que se falar em prescrição da pretensão de ressarcimento do débito em foco em função da recente decisão do Supremo Tribunal Federal - STF no RE 636.886/AL, senão vejamos.
16.	Em 17/04/2020, em sessão virtual, o Plenário do Supremo Tribunal Federal decidiu, no âmbito do referido recurso, com repercussão geral, fixar a tese de que "é prescritível a pretensão de ressarcimento ao erário fundada em decisão do Tribunal de Contas".
17. 	Todavia, esta Corte de Contas tem se posicionado no sentido de que não é possível considerar prescritos débitos em apuração no Tribunal como decorrência do posicionamento da Corte Suprema, uma vez que a tese foi firmada ao se examinar, essencialmente, execução de título resultante das decisões do TCU, e não propriamente o processo de controle externo conduzido pelo Tribunal.
18. 	De toda forma, ainda que haja interpretação divergente da que ora defendo, é certo que a mencionada decisão do STF traz dúvidas acerca de seu alcance. Por essa razão, opto por adotar o posicionamento desta Casa que tem sido recorrente após a decisão da Suprema Corte, a exemplo do Acórdão 5236/2020-TCU-Primeira Câmara, relatado pelo ministro Benjamin Zymler:
"12. Enfatizo que estou aplicando a jurisprudência atual desta Corte de Contas sobre a matéria, consolidada na Súmula 282, para a prescrição do débito apurado e, no que tange à eventual aplicação de sanções, no incidente de uniformização de jurisprudência apreciado pelo Acórdão 1441/2016-TCU-Plenário, que adotou o prazo geral de prescrição indicado no art. 205 do Código Civil. Não desconheço que recentemente o Supremo Tribunal Federal, no âmbito do RE 636.886/AL, fixou o seguinte enunciado para o Tema 899: 'É prescritível a pretensão de ressarcimento ao erário fundada em decisão de Tribunal de Contas'. Não obstante essa respeitável decisão, ainda pairam diversas dúvidas sobre a matéria, pois é possível a conclusão de que a deliberação não tratou da prescrição do processo de controle externo levado a cabo perante o Tribunal de Contas da União, mas sim da prescrição intercorrente ocorrida durante a fase de execução do acórdão condenatório do Tribunal.
13. A decisão do STF versou sobre recurso extraordinário interposto pela União contra acórdão do Tribunal Regional Federal da 5ª Região que negou provimento a embargos de declaração opostos contra acórdão de sua lavra, assim ementado:
 (...) 
15. Com base nessa possível interpretação, a matéria decidida no aludido feito não teria nenhuma repercussão de ordem prática e jurídica na presente tomada de contas especial, cujo título executivo extrajudicial ainda não se formou. Caso a AGU, na execução de eventual decisão condenatória proferida neste feito, deixe de adotar as medidas pertinentes dentro do prazo de cinco anos, aí sim haverá a aplicação da tese emanada no RE 636.886, com o reconhecimento da prescrição intercorrente da ação de ressarcimento ao erário fundada em decisão de Tribunal de Contas (a ação de execução fiscal) , pela hipotética inação da Fazenda Pública.
16. Ainda que se interprete que a decisão do STF seja também aplicável à tramitação do processo de controle externo no âmbito do TCU, exsurgem outras diversas questões fundamentais para que esta Corte de Contas estabeleça novo tratamento acerca da prescrição do débito e da pretensão punitiva, em particular qual seria o dies a quo (data de ocorrência do fato irregular ou data do seu conhecimento pelo TCU) e as hipóteses de interrupção da prescrição.
17. Diante de todas as dúvidas ainda existentes sobre a decisão do STF no âmbito do RE 636.886, opto por aplicar ao caso em exame a jurisprudência do TCU então existente, que se fundamenta no art. 37, § 5º, da Constituição Federal, no que tange ao ressarcimento do prejuízo, e no art. 205 da Lei 10.406/2002 (Código Civil) , no que se refere à pretensão punitiva."
19.	Anoto que o entendimento inaugurado pelo Ministro Benjamin Zymler no Acórdão 5236/2020-TCU-Primeira Câmara, também foi adotado em outras deliberações do TCU, como nos seguintes exemplos de Acórdão 1492/2020-TCU-Plenário, relator ministro Aroldo Cedraz; 5.236/2020, 6.084/2020, 6.465/2020, 6.466/2020, e 7.982/2020, relator ministro Benjamin Zymler, todos da Primeira Câmara; e 5.681/2020, 6.350/2020, 8.316/2020, 8.929/2020, 8.940/2020, 8.943/2020, 8.944/2020, 8.945/2020, 8.947/2020, 8.948/20202, relator ministro Augusto Nardes; 6.707/2020 e 6.726/2020, de minha relatoria; e 5.690/2020 e 8.021/2020, relator ministro Aroldo Cedraz, estes da Segunda Câmara.
20.	Assim sendo, mantenho o entendimento de que continua válido o Enunciado 282 da Súmula de Jurisprudência do Tribunal segundo o qual são imprescritíveis as ações de ressarcimento movidas pelo Estado contra os agentes causadores de dano ao erário.
21.	Desse modo, cumpre julgar irregulares as contas da Solução Cultural Consultoria em Projetos Culturais Ltda. - ME, bem como dos Srs. Antônio Carlos Belini Amorim e Felipe Vaz Amorim, imputando-se-lhes o débito ora apurado, no montante de R$ 455.000,00, abatendo-se na execução, na forma do disposto no Verbete 128 da Súmula de Jurisprudência do TCU, o valor de R$ 44.350,43, devolvido em 1º/6/2010 (peça 19) .
22. 	Importante destacar a informação trazida pela Secex/TCE de que os responsáveis foram envolvidos em fatos apurados pela Polícia Federal na operação denominada "Boca Livre", deflagrada em 2016, tendo como principais alvos o Sr. Antônio Carlos Belini Amorim e seus filhos Felipe Vaz Amorim e Bruno Vaz Amorim, bem como as empresas por eles administradas. A mencionada operação, que abrangeu projetos culturais com indícios de irregularidades que superaram o montante de R$ 58 milhões, resultou em 27 denúncias formuladas pelo Ministério Público Federal - MPF à 3ª Vara Criminal Federal de São Paulo. 
23.	De acordo com o Parquet federal, as fraudes do grupo Belini eram perpetradas em cinco modalidades: superfaturamento, elaboração de serviços e produtos fictícios, duplicação de projetos, utilização de terceiros como proponentes e contrapartidas ilícitas às empresas patrocinadoras (disponível em https://veja.abril.com.br/entretenimento/mpf-oferece-27-denuncias-por-fraudes-no-uso-da-lei-rouanet/) .
24.	Na primeira fase da operação foram presas 14 pessoas, dentre as quais o Sr. Antônio Carlos Belini Amorim, sua esposa Tânia Regina Guertas, e seus filhos Felipe Vaz Amorim e Bruno Vaz Amorim. De acordo com o jornal "O Globo", o Sr. Felipe Vaz Amorim foi preso em sua festa de casamento, a qual, de acordo com a Polícia Federal, teria sido custeada com recursos da Lei Rouanet, conforme amplamente divulgado pela mídia à época (disponível em https://oglobo.globo.com/brasil/ casamento-bancado-pela-lei-rouanet-teve-show-de-sertanejo-19597901) .
25.	Os Srs. Antônio Carlos Belini Amorim e Felipe Vaz Amorim foram condenados em 19 de fevereiro do corrente, pela 3ª Vara Criminal de São Paulo, a penas de reclusão de, respectivamente, 19 anos, um mês e 10 dias; e 17 anos, 4 meses e 13 dias, ambos no regime inicial fechado (disponível          em https://www.jusbrasil.com.br/diarios/documentos/818646696/andamento-do-processo-n-0001071-4020164036181-09-03-2020-do-trf-3?ref=topic-lawsuit) .
26.	Consoante apontado no Relatório do Acórdão 3083/2019-TCU-Segunda Câmara, de relatoria do ministro-substituto André de Carvalho (TC-Processo 033.320/2018-7) , o projeto objeto deste processo - Pronac 07-9595 - foi relacionado pelo então Ministério da Cultura como um dos que tiveram seus documentos de prestação de contas fraudados. 
27.	Nesse sentido, tendo em vista que, mediante o Acórdão 1601/2019-TCU-Plenário, de relatoria do ministro Aroldo Cedraz, prolatado nos autos do TC-Processo 025.313/2017-7, que cuidou de Tomada de Contas Especial com vistas a apurar a não comprovação de recursos captados por meio da Lei Rouanet para a realização do projeto "Show Sinfônico O Guarany" (Pronac 06-1773 - também relacionado no mencionado Acórdão 3083/2019-TCU-Segunda Câmara como um dos projetos em que se verificou a ocorrência de fraudes) , os Srs. Antônio Carlos Belini Amorim e Felipe Vaz Amorim foram inabilitados para o exercício de cargo em comissão ou função de confiança na Administração Pública Federal, aplico o mesmo entendimento no sentido de considerar graves as irregularidades por ele perpetradas para que lhes seja cominada a mesma sanção neste processo. 
28.	Adicionalmente, diante da reprovabilidade de suas condutas e da gravidade dos fatos ora em exame, cumpre aplicar-lhes a penalidade pecuniária prevista no art. 57 da Lei 8.443/1992.
29.	Haja vista que as ocorrências narradas neste processo são de natureza extremamente grave, consubstanciando desvio de verbas que são subtraídas da parcela da sociedade brasileira que mais necessita delas em prol de pessoas que se utilizam de ardis e artimanhas para se locupletarem com dinheiro público, fixo a multa em valor próximo ao patamar de 50% do débito atualizado.   
30.	No que tange à possibilidade de sancionamento dos responsáveis, cabem os seguintes comentários. 
31.	O Plenário desta Corte fixou o entendimento de que o Tribunal está subordinado ao prazo decenal de prescrição indicado no art. 205 do Código Civil, contado a partir do fato gerador, e de que o ato que ordenar a citação, a audiência ou oitiva da parte interrompe a prescrição, nos termos do art. 202, inciso I, do Código Civil (Acórdão 1441/2016-TCU-Plenário, relator ministro Benjamin Zymler, redator ministro Walton Alencar Rodrigues) .
32. 	Sobre o dies a quo da contagem do prazo prescricional, esta Corte deliberou, em recente aresto, que: 
Acórdão 2278/2019-TCU-Primeira Câmara (relator ministro-substituto Augusto Sherman) 
"Nos casos de não comprovação da regular aplicação de recursos repassados mediante convênios ou instrumentos similares, a data limite para entrega da prestação de contas final ou a data da efetiva entrega antecipada assinala o marco inicial da contagem do prazo de prescrição da pretensão punitiva do TCU."
33.	Consoante apontado pela Secex/TCE, a data limite para a apresentação da prestação de contas era o dia 28/2/2010. Tendo que em vista que o despacho ordinatório da citação dos responsáveis foi exarado em 8/8/2019 (peça 47) , isto é, em prazo inferior a dez anos, resta afastada a prescrição da pretensão punitiva. 
34.	Oportuno, por fim, nos termos do § 7° do art. 209 do Regimento Interno/TCU, encaminhar cópia do Acórdão que sobrevier à Procuradoria da República no Estado de São Paulo, para a adoção das medidas de sua alçada, bem como à Secretaria Especial da Cultura, para ciência.  
	Ante o exposto, manifesto-me por que seja adotado o Acórdão que ora submeto a este Colegiado. 
	
T.C.U., Sala das Sessões, em 28 de outubro de 2020.
MARCOS BEMQUERER COSTA
Relator